【裁判字號】    97,上訴,1133
【裁判日期】    970627
【裁判案由】    偽造文書等
【裁判全文】
臺灣高等法院刑事判決                97年度上訴字第1133號
上  訴  人  臺灣桃園地方法院檢察署檢察官
被      告  甲○○
選任辯護人  林紹源律師
            林復宏律師
上列上訴人因被告偽造文書等案件，不服臺灣桃園地方法院96年
度審易字第600號，中華民國97年1月25日第一審判決（起訴案號
：臺灣桃園地方法院檢察署96年度偵字第16095號），提起上訴
，本院判決如下：
    主  文
原判決撤銷。
甲○○共同行使偽造私文書，足以生損害於他人，處有期徒刑壹
年拾月。緩刑年。並應於如附表三編號二、三所示之日期，給
付被害人技嘉科技股份有限公司如附表三編號二、三所示之金額
。偽造之如附表二所示文書上偽簽之「曾俊明」署押共貳枚、「
劉明雄」、「乙○○」、「馬孟明」署押各壹枚均沒收。
    事  實
一、甲○○於民國77年3月26日起至95年3月3日止任職於技嘉科
    技股份有限公司（下稱技嘉公司），並自90年4月1日至94年
    11月中旬，奉派擔任技嘉公司於大陸地區轉投資之寧波技嘉
    科技有限公司（下稱寧波技嘉公司）之廠長，並為寧波技嘉
    公司法定代表人曾俊明在大陸地區之代理人，係為他人處理
    事務之人。其明知以寧波技嘉公司名義擔任他人之保證人，
    將致生損害於寧波技嘉公司，竟因寧波佳興科技有限公司（
    下稱寧波佳興公司）負責人顏宏川之請託，與顏宏川共同意
    圖為寧波佳興公司不法之利益，並基於行使偽造私文書之犯
    意聯絡，於94年4月初，在寧波技嘉公司位於大陸地區浙江
    省北侖區寧波保稅區西區之辦公室內，於顏宏川所攜帶如附
    表一所示之最高額保證合同書上，以寧波技嘉公司授權代表
    之名義為寧波技嘉公司簽署同意擔任寧波佳興公司分別向附
    表一所示之銀行借款之保證人，因而為違背其任務之行為，
    致生損害於寧波技嘉公司及技嘉公司之利益；甲○○同時並
    在顏宏川於不詳時間、地點先自行偽造之寧波技嘉公司董事
    會決議及委託書（偽造之內容及偽簽之署名均詳如附表二所
    示）之私文書上，盜蓋「寧波技嘉科技股份有限公司」公司
    章各1枚後，顏宏川隨即先於94年4月12日，持前揭附表一編
    號一所示之最高額保證合同書，前往大陸中國銀行寧波保稅
    區支行，交付上開最高額保證合同書予前揭銀行之承辦人員
    簽立如附表一編號一所示之保證內容，致生損害於寧波技嘉
    公司及技嘉公司之利益。顏宏川復於同年9月14日，持前揭
    附表一編號二所示之最高額保證合同書及如附表二所示偽造
    之私文書，前往大陸交通銀行寧波北侖分行，交付上開最高
    額保證合同書及偽造之私文書予前揭銀行之承辦人員簽立如
    附表一編號二所示之保證內容，而致生損害於寧波技嘉公司
    及技嘉公司之利益，顏宏川並行使如附表二所示之偽造私文
    書，另足以生損害於寧波技嘉公司、曾俊明、劉明雄、乙○
    ○、馬孟明等人及大陸交通銀行寧波北侖分行審核貸款之正
    確性。嗣因寧波佳興公司並未按期清償借款，前揭大陸地區
    之二家銀行遂分別於95年11月間及96年1月間通知寧波技嘉
    公司履行保證人責任，始為寧波技嘉公司及技嘉公司查悉上
    情。
二、案經被害人技嘉公司訴請臺灣桃園地方法院檢察署檢察官偵
    查後起訴。
    理  由
一、上揭事實，業據被告甲○○於原審偵審及本院審理時坦承不
    諱，復有律師函、催收通知及如附表一、二所示之文書影本
    在卷可稽，足認被告之自白與事實相符，堪以採信。本件事
    證明確，被告犯行堪以認定，應依法論科。
二、論罪科刑部分：
    (一)按被告行為後，刑法及刑法施行法部分條文業經修正公布
      ，並均於95年7月1日施行。修正後刑法第2條第1項之規定
      ，係規範行為後法律變更所生新舊法律比較適用之準據法
      ，於修正後刑法施行後，應適用修正後刑法第2條第1項規
      定之從舊從輕之原則為比較，比較時，應就罪刑有關之共
      犯、未遂犯、連續犯、牽連犯、結合犯，以及累犯加重，
      自首減輕暨其他法定加減原因（如身分加減）與加減例等
      一切情形，綜其全部之結果而為比較，不能割裂而分別適
      用有利益之條文（最高法院95年5月23日刑事庭第8次會議
      決議參照）。茲就本案相關法律變更比較如下：
      1.刑法第342條第1項之背信罪之法定罰金刑之最低度部分
        ，由修正前刑法第33條第5款規定為銀元1元以上，依罰
        金罰鍰提高標準條例第1條前段提高10倍為銀元10元（
        折算為新台幣30元）以上，修正後刑法第33條第5款則
        提高為新台幣1千元以上，以百元計算之，以行為時法
        較有利於被告。
      2.修正後刑法第28條關於成立共同正犯之標準，將原來共
        同正犯之共同「實施」犯罪，改為共同「實行」犯罪，
        剔除完全未參與犯罪相關行為「實行」之「陰謀共同正
        犯」及「預備共同正犯」，是修正後之共同正犯之可罰
        性要件之範圍業已限縮，乃屬行為可罰性要件之變更，
        自應比較新舊法。惟不論適用修正前後之刑法第28條規
        定，被告均應成立共同正犯，故修正後之刑法並非較有
        利於被告。
      3.修正前刑法第55條後段牽連犯之規定業經修正公布刪除
        ，此刪除雖非犯罪構成要件之變更，但顯已影響行為人
        刑罰之法律效果，自屬法律有變更。修正前刑法第55條
        牽連犯規定，係從一重罪處斷；而上開規定於修正刪除
        後，刑法就行為罪數，除接續犯、想像競合犯、結合犯
        等實質上或裁判上一罪，以一罪論處外，原則上採取一
        罪一罰及數罪併罰，故修正前之處罰結果，顯較修正後
        刑法規定一罪一罰或數罪併罰較為有利。
      4.經上開綜合比較之結果，前開修正部分，以行為時法有
        利於被告，自應依修正後刑法第2條第1項前段之規定，
        適用行為時法（至於前開背信罪法定罰金刑之貨幣單位
        及數額，依修正後刑法施行法第1條之1第1項、第2項前
        段規定修正貨幣單位為新臺幣，數額則提高為30倍，與
        修正前之貨幣單位以銀元計算，並依罰金罰鍰提高標準
        條例第1條前段之規定就其原定數額提高10倍後，再將
        銀元換算為新臺幣之比較結果，修正前後上開背信罪法
        定罰金刑之最高度輕重相同，此部分之修正對被告並無
        有利、不利之情形，即無比較適用之問題）。
    (二)核被告甲○○所為，係犯刑法第216條、第210條行使偽造
      私文書罪及同法第342條第1項之背信罪。被告就上揭行使
      偽造私文書、背信犯行，與顏宏川間均有犯意聯絡及行為
      分擔，均為共同正犯。被告在本件偽造之如附表二所示之
      私文書內盜蓋公司章，及推由顏宏川分別偽造如附表二所
      示之「曾俊明」、「劉明雄」、「乙○○」、「馬孟明」
      署押之行為，均為偽造私文書之部分行為，又被告偽造私
      文書後進而推由顏宏川行使，偽造之低度行為應為行使之
      高度行為所吸收，均不另論罪。又被告所犯上述行使偽造
      私文書及背信罪之間，具有方法結果之牽連關係，依修正
      前刑法第55條之規定，應從一重之行使偽造私文書罪處斷
      。起訴書中雖漏未敘及被告行使偽造私文書罪部分，惟此
      部分業經蒞庭實行公訴之檢察官補充被告甲○○同時牽連
      涉犯有行使偽造私文書罪（見原審法院97年1月10日審判
      筆錄），且此部分因與公訴人起訴之犯罪事實具有裁判上
      一罪關係，基於審判不可分原則，本院自應併予審究，附
      此敘明。
三、原審因而予被告論罪科刑，固非無見。惟查：本案被告之背
    信行為已造成告訴人技嘉科技股份有限公司有5,097,704美
    元之損失，相當於新臺幣一億五千萬餘元，金額甚鉅，原審
    僅判處被告有期徒刑壹年，減刑為有期徒刑陸月，並諭知易
    科罰金之折算標準以銀元佰元（即新臺幣玖佰元）折算壹
    日，實難彌補告訴人公司之損失，且無法達到教化被告之目
    的。雖本案被告業已賠償告訴人公司新臺幣肆佰萬元，但仍
    與上開損失金額相差甚大。檢察官上訴認原判決量刑過輕，
    核有理由，應由本院將原判決撤銷改判。爰審酌被告利用任
    職於技嘉公司之機會，不依循法律及公司規定執行職務，竟
    意圖為第三人不法之利益，而以寧波技嘉公司名義為他人作
    保，致技嘉公司及寧波技嘉公司同受有重大損害，並審酌被
    告於本案中行為分擔之態樣、被告素行、智識程度、犯後態
    度良好及已與被害人達成民事和解等一切情狀，量處有期徒
    刑壹年拾月。本件偽造之附表二所示文書上偽簽之「曾俊明
    」署押共2枚、「劉明雄」、「乙○○」、「馬孟明」署押
    各1枚，均應依刑法第219條之規定宣告沒收。查被告前未曾
    犯罪，此有卷附本院被告前案紀錄表乙份可按，其於原審法
    院審理中業於97年1月10日與告訴人達成和解承諾賠償損害
    ，有卷附原審96年度審重附民字第8號和解筆錄影本可佐，
    其經此科刑之教訓，應無再犯之虞，本院認其刑之宣告以暫
    不執行為適當，爰併宣告緩刑年，以啟自新。為督促被告
    履行前揭和解條件，被告之緩刑自應依刑法第74條第2項第3
    款之規定附加條件如附表三編號二、三所載，併此敘明。
據上論斷，應依刑事訴訟法第369條第1項前段、第364條、第299
條第1項前段，刑法第2條第1項前段、第216條、第210條、第219
條、第342條第1項（修正前）、第28條（修正前）、第55條後段
（修正前）、第74條第1項第1款、第74條第2項第3款，刑法施行
法第1條之1第1項，判決如主文。
本案經檢察官蔡薰慧到庭執行職務。
中    華    民    國    97    年    6     月    27    日
                  刑事第十二庭  審判長法  官   蔡永昌
                                      法  官   蘇素娥
                                      法  官   陳榮和
以上正本證明與原本無異。
如不服本判決，應於收受送達後十日內向本院提出上訴書狀，其
未敘述上訴之理由者並得於提起上訴後十日內向本院補提理由書
（均須按他造當事人之人數附繕本）。
                                      書記官   林吟玲
中    華    民    國    97    年    6     月    27    日
附錄：本案論罪科刑法條全文
刑法第216條
行使第二百十條至第二百十五條之文書者，依偽造、變造文書或
登載不實事項或使登載不實事項之規定處斷。
刑法第210條
偽造、變造私文書，足以生損害於公眾或他人者，處五年以下有
期徒刑。
刑法第342條第1項
為他人處理事務，意圖為自己或第三人不法之利益，或損害本人
之利益，而為違背其任務之行為，致生損害於本人之財產或其他
利益者，處五年以下有期徒刑、拘役或科或併科一千元以下罰金
。
附表一：
┌──┬───────────┬─────────────────────────┐
│編號│      文書名稱        │                       保證內容                   │
├──┼───────────┼─────────────────────────┤
│ 一 │寧波佳興公司向大陸中國│本合同所擔保的債權額為自2005年4 月1 日起至2005年12│
│    │銀行寧波保稅區支行借款│月31日止，債權人與債務人之間，所產生的全部債務，本│
│    │之最高額保證合同      │金金額不超過美金伍佰萬元                          │
├──┼───────────┼─────────────────────────┤
│ 二 │向大陸交通銀行寧波北侖│保證人擔保的最高債權額為美元貳佰貳拾萬元          │
│    │分行借款之最高額保證合│                                                  │
│    │同                    │                                                  │
└──┴───────────┴─────────────────────────┘
附表二：
┌──┬───────────┬───────────┬─────────────┐
│編號│      私文書名稱      │        偽造內容      │          偽造署押        │
│    │                      │                      │                          │
├──┼───────────┼───────────┼─────────────┤
│ 一 │董事會決議            │經公司董事會討論決議，│「曾俊明」、「乙○○」、「│
│    │                      │如下：                │劉明雄」、「馬孟明」簽名各│
│    │                      │決議為寧波佳興科技有限│1 枚。                    │
│    │                      │公司向中國交通銀行寧波│                          │
│    │                      │北侖支行貸款貿易融資等│                          │
│    │                      │值500 萬美元作貸款貿易│                          │
│    │                      │融資保證擔保，貸款貿易│                          │
│    │                      │融資保證擔保起日為2005│                          │
│    │                      │年9 月9 日起至2006年9 │                          │
│    │                      │月9日止。             │                          │
├──┼───────────┼───────────┼─────────────┤
│ 二 │委託書                │茲委託甲○○全權代理本│「曾俊明」簽名1 枚        │
│    │                      │人在寧波技嘉科技有限公│                          │
│    │                      │司的一切銀行借貸款及擔│                          │
│    │                      │保事項，代理時間為2005│                          │
│    │                      │年1 月1 日至2005年12月│                          │
│    │                      │31日。                │                          │
└──┴───────────┴───────────┴─────────────┘
附表三：（原審96年度審重附民字第8號和解筆錄內容）
┌──┬───────────┬───────────┬─────────────┐
│編號│      給付日期        │      應給付金額      │          備註            │
├──┼───────────┼───────────┼─────────────┤
│ 一 │97年 1月 9日          │新臺幣4,000,000元     │已履行                    │
├──┼───────────┼───────────┼─────────────┤
│ 二 │97年12月31日前        │美金1,780,000元       │                          │
├──┼───────────┼───────────┼─────────────┤
│ 三 │98年12月31日前        │美金5,097,704元及自民 │                          │
│    │                      │國96年12月14日起至清償│                          │
│    │                      │日止按年息百分之五計算│                          │
│    │                      │之利息扣除附表三編號一│                          │
│    │                      │、二給付金額後之餘額。│                          │
└──┴───────────┴───────────┴─────────────┘


司法院資訊處製作；財團法人民間司法改革基金會備份。
